【裁判字號】    99,上訴,83
【裁判日期】    990122
【裁判案由】    毒品危害防制條例
【裁判全文】
臺灣高等法院臺中分院刑事判決          99年度上訴字第83號
上  訴  人
即  被  告  甲○○
上列上訴人即被告因毒品危害防制條例案件，不服臺灣彰化地方
法院98年度訴字第1712號中華民國98年11月18日第一審判決（起
訴案號：臺灣彰化地方法院檢察署98年度毒偵字第1808、1820、
1983號），提起上訴，本院判決如下：
    主  文
上訴駁回。
    理  由
一、按依刑事訴訟法第350條、第361條、第362條、第367條規定
    ，不服地方法院之第一審判決而上訴者，須提出上訴書狀，
    並應敘述具體理由，為上訴必備之程式；其所提出之書狀未
    敘述上訴理由，或僅曾以言詞陳述上訴理由者，均應於上訴
    期間屆滿後20日內補提理由書於第一審法院。第一審法院經
    形式審查，認逾期未補提上訴理由者，應定期間先命補正；
    逾期未補正者，為上訴不合法律上之程式，應以裁定駁回。
    倘已提出上訴理由，但所提非屬具體理由者，或已上訴但未
    提上訴理由，經審判長定期間補正仍未補正者，則應由第二
    審法院以上訴不合法律上之程式，判決駁回。而所謂具體理
    由，必係依據卷內既有訴訟資料或提出新事證，指摘或表明
    第一審判決有何採證認事、用法或量刑等足以影響判決本旨
    之不當或違法，而構成應予撤銷之具體事由，始克當之（例
    如：依憑證據法則具體指出所採證據何以不具證據能力，或
    依憑卷證資料，明確指出所為證據證明力之判斷如何違背經
    驗、論理法則）；倘僅泛言原判決認定事實錯誤、違背法令
    、量刑失之過重或輕縱，而未依上揭意旨指出具體事由，或
    形式上雖已指出具體事由，然該事由縱使屬實，亦不足以認
    為原判決有何不當或違法者（例如：對不具有調查必要性之
    證據，法院未依聲請調查亦未說明理由，或援用證據不當，
    但除去該證據仍應為同一事實之認定），皆難謂係具體理由
    ，俾與第二審上訴制度旨在請求第二審法院撤銷、變更第一
    審不當或違法之判決，以實現個案救濟之立法目的相契合，
    並節制濫行上訴（最高法院97年度台上字第892號刑事判決
    意旨參照）。
二、本件上訴人即被告甲○○（下稱被告）於民國98年11月30日
    向原審法院提出上訴書狀，核其上訴理由略為：被告因毒品
    案件遭彰化地方法院依法判處有期徒刑，並定應執行刑2年
    ，惟被告於98年6月30日在自家遭警查獲之毒品案件，在採
    集被告尿液之瓶罐上，並未捺印被告之指紋封印，此疑點被
    告曾於原審時向法官提出，要求當時採集尿液之警員出庭說
    明，未蒙法官接受，爰提起上訴，請鈞長定奪等語。
三、本院查：
（一）被告因不服上開臺灣彰化地方法院之第一審判決，而於前
      述時間具狀敘明理由向原審法院提起上訴，則依刑事訴訟
      法第361條第2項之規定、該條項立法修正理由及上揭最高
      法院判決意旨，被告倘已提出上訴理由，但所提非屬具體
      理由者，即應由第二審法院以上訴不合法律上之程式，以
      判決駁回之；且上訴理由之具體與否係屬第二審法院審查
      範圍，不在命補正之列（參見法院辦理刑事訴訟案件應行
      注意事項第162點）。
（二）又觀被告之上訴理由，實未本於案內具體之卷證資料，或
      提出其他新事證，以指摘或表明第一審判決有何採證認事
      、用法或量刑等足以影響判決本旨之不當或違法，而可構
      成應予撤銷之具體事由。蓋被告於98年6月30日14時50分
      許，在彰化縣警察局員林分局東山派出所接受警方採集之
      尿液，乃其親自從體內排放，而裝入警方所提供乾淨之尿
      液空瓶內，並在其目視之下所封緘等情節，有被告之警詢
      筆錄附卷可參（見98年度毒偵字第1820號卷第7頁），且
      被告於偵、審中始終未爭執其於上開警詢時，曾為警方以
      何不正之方法取供，更從未主張其上開警詢時之供述有何
      不實之處；又被告上開為警採集之尿液，其代號為B309，
      此有「彰化縣警察局員林分局委檢驗尿液代號與真實姓名
      對照認證單」1紙在卷足憑（見上開偵查卷第9頁），該紙
      認證單上並有被告親自之簽名、捺印；再者，上開代號之
      尿液經詮昕科技股份有限公司鑑驗後，確呈嗎啡陽性反應
      ，亦有該公司所出具之濫用藥物尿液檢驗報告1份附卷可
      證（見上開偵查卷第8頁），遑論被告於警詢及原審時均
      坦承其有於98年6月30日10時30分許，在前揭住處，施用
      第一級毒品海洛因1次，並於原審行準備程序時同意上開
      認證單、濫用藥物尿液檢驗報告具有證據能力（見上開偵
      查卷第6頁背面、原審卷第42頁）；故即便被告於98年6月
      30日14時50分許所排放之尿液檢體，漏未經採尿人員會同
      按捺指印，也於原審判決認定其有於上述時地施用毒品海
      洛因之犯行不生影響，而無足動搖原審判決之結果。
四、綜上所述，被告之上訴理由既非前開說明所謂之具體理由，
    則揆諸上開最高法院判決意旨，及依「程序優先於實體」之
    刑事訴訟法原則，本件上訴即不合法定上訴程式，而應予駁
    回，並不經言詞辯論為之。
據上論斷，應依刑事訴訟法第367條前段、第372條，判決如主文
。
中    華    民    國    99    年    1     月    22    日
            刑事第九庭  審判長法  官  江  德  千
                              法  官  許  旭  聖
                              法  官  莊  深  淵
以上正本證明與原本無異。
施用第一級毒品部分，得上訴。
施用第二級毒品部分，不得上訴。
如不服本判決應於收受送達後十日內向本院提出上訴書狀，其未
敘述上訴之理由者，並得於提起上訴後十日內向本院補提理由書
（均須按他造當事人之人數附繕本）「切勿逕送上級法院」。
                              書記官  陳  振  海
中    華    民    國    99    年    1     月    22    日


司法院資訊處製作；財團法人民間司法改革基金會備份。
